【裁判字號】    97,訴緝,39
【裁判日期】    980204
【裁判案由】    強盜等
【裁判全文】
臺灣板橋地方法院刑事判決              97年度訴緝字第39號
公  訴  人  臺灣板橋地方法院檢察署檢察官
被      告  庚○○
指定辯護人  本院公設辯護人  戊○○
上列被告因強盜案件，經檢察官提起公訴（95年度偵字第25415
號、96年度偵字第7578號、96年度偵緝字第428 號），本院判決
如下：
    主  文
庚○○共同意圖為自己不法之所有，結夥三人以上，攜帶兇器強
盜，累犯，處有期徒刑柒年捌月。附表所示之物均沒收。
    事  實
一、庚○○前於民國93年間因贓物案件，經本院93年度簡字第11
    54號刑事簡易判決，判處有期徒刑3 月，如易科罰金以銀元
    300 元折算1 日確定，又因竊盜案件，經本院93年度簡字第
    137 號刑事簡易判決，判處有期徒刑6 月，如易科罰金以銀
    元300 元折算1 日確定，2 罪經本院93年度聲字第1475號刑
    事裁定應執行刑為有期徒刑8 月，於94年2 月6 日執行完畢
    。詎竟不知悔改，緣辛○○（因本件經本院96年度訴字第15
    64號刑事判決判處有期徒刑8 年）與己○○原為朋友，因聽
    聞己○○涉嫌販毒，身上攜有大量財物，得知己○○暫居在
    位於臺北縣土城市○○路○ 段244 號「懷念汽車旅館」2 樓
    828 號房間內，辛○○遂於95年6 月間先帶同乙○○（因本
    件經本院96年度訴字第1564號刑事判決判處有期徒刑10年）
    前往「懷念汽車旅館」找己○○，並介紹乙○○與己○○認
    識，使乙○○確認己○○所居房間位置後，辛○○即與乙○○合謀對己○○強盜財物，並囑託由乙○○尋找幫手，乙○○遂聯絡甲○○（因本件經本院96年度訴字第1564號刑事判
    決判處有期徒刑8 年）、庚○○共同犯案，渠等4 人共同基
    於意圖為自己不法所有而強盜之犯意聯絡，約定由乙○○、
    甲○○、庚○○下手實施，於95年6 月20日上午10時30分許
    ，先由乙○○以電話聯絡己○○佯稱有事面談，隨即由庚○○駕駛甲○○向鑫發小客車租賃有限公司承租之車牌號碼89
    33號自用小客車，搭載乙○○、甲○○二人，並共同攜帶渠
    等所有客觀上足以對人之生命、身體安全構成威脅具有危險
    性之生魚刀、水果刀及扳手各1 支，與手銬1 副、無殺傷力
    之玩具手槍1 枝一同前往，渠等3 人至己○○所住上開旅館
    828 號房外時，先由乙○○敲房門，渠等待己○○開門查看
    時，未得己○○同意即衝入房間內（侵入有人居住之建築物
    部分未據告訴），渠等先將房內電話線切斷（毀損部份未據
    告訴），由甲○○持生魚刀指著己○○，喝令己○○不許動
    ，並持手銬銬住己○○雙手，喝令己○○抱頭趴在地上，乙○○持扳手毆擊己○○頭部、左小腿等處，渠等並喝令在房
    間內之己○○之妻丙○○與己○○友人丁○○進入房間浴室
    ，嗣丙○○於浴室內反鎖欲踏上馬桶蓋從窗戶逃跑而發出聲
    響時，為渠等察覺，庚○○遂持玩具手槍對浴室內之丙○○
    、丁○○恫嚇稱若不開門則朝內開槍等語，丙○○、丁○○
    聽聞即開門自浴室走出，渠等喝令丁○○在旁不准抵抗，庚○○即以腳接續踹、踢丙○○數次，致丙○○受傷後趴倒在
    地（丙○○所受傷害部分未據告訴），庚○○並於搜索財物
    之際，以腳接續踢或踹己○○之左臉部與身體等處，持生魚
    刀傷害己○○之右大腿，致己○○身體多處受有傷害（己○○所受上揭傷害部分均未據告訴），渠等即共同以上開強暴
    脅迫方式，至使己○○、邱宜珊夫婦不能抗拒，而於房間內
    及己○○、邱宜珊夫婦身上搜索財物，強行取走己○○所有
    之皮包1 只（內有現金新臺幣（下同）25000 元與己○○之
    身分證）、梅花商標之機械手錶1 支、手機2 支，及丙○○
    所有之現金81000 元、戒指2 只（1 只是珍珠戒指、1 只是
    鑽石戒指）、手錶1 支、Ｋ金項鍊1 條、手機1 支，暨丙○○與其兒女等人之身分證與健保卡等證件。事畢，甲○○即
    解開己○○身上手銬，將手銬帶走，渠等得手後隨即逃離現
    場，惟庚○○於離去時不慎將渠等所有供犯本件所用之水果
    刀1 支遺留在現場，而為己○○拾獲留存。嗣己○○於案發
    後多方探聽渠等身分及行蹤，於95年8 月下旬查知乙○○行
    蹤後，向臺北縣政府警察局金山分局報案並將前開所拾獲之
    水果刀1 支交予員警，員警查獲乙○○後循線追查始悉上情
    。
二、案經己○○訴由臺北縣政府警察局金山分局報請臺灣板橋地
    方法院檢察署檢察官偵查起訴。
    理    由
一、按被告以外之人於審判外之言詞或書面陳述，除法律有規定
    者外，不得作為證據。被告以外之人於偵查中向檢察官所為
    之陳述，除顯有不可信之情況者外，得為證據。被告以外之
    人於審判外之陳述，雖不符前4 條之規定，而經當事人於審
    判程序同意作為證據，法院審酌該言詞陳述或書面陳述作成
    時之情況，認為適當者，亦得為證據。當事人、代理人或辯
    護人於法院調查證據時，知有第159 條第1 項不得為證據之
    情形，而未於言詞辯論終結前聲明異議者，視為有前項之同
    意，刑事訴訟法第159 條第1 項、第159 條之1 第2 項、第
    159條之5分別定有明文。本件本院認定事實依據之各項證據
    之證據能力，被告及辯護人於言詞辯論終結前，均未聲明異
    議，該等證據已經本院於審理時逐一提示予當事人表示意見
    ，本院審酌該等證據之取得過程並無瑕疵，與本案待證事實
    間復具有相當之關聯性，以之為本案證據並無不當，自得採
    為本件認定事實之基礎，併此敘明。
二、上揭事實，業經被告庚○○於本院審理時供承不諱，核與證
    人即被害人己○○、邱宜珊於偵查及同案被告乙○○等人審
    理時，暨證人丁○○於同案被告乙○○等人審理時之證述相
    符，且上揭犯行經過亦經證人即同案被告乙○○、甲○○分
    於偵查中證述明確（見臺灣板橋地方法院檢察署95年度偵字
    第25415 號卷第77至79、84至87頁），復有扣案之水果刀1
    支（詳扣押物品清單，見本院96年度訴字第1564號卷(二)第13
    頁）、汽車租賃契約書1 份（見本院96年度訴字第1564號卷
    (三)第52至57頁）、行動電話資料查詢（見同偵查卷第131 至
    133 頁）、電話通聯紀錄（見同偵查卷第134 至138 頁）及
    現場照片13幀（見本院96年度訴字第1564號卷(二)第187 至19
    3 頁）等件在卷可佐，上開補強證據，已足資擔保被告庚○○任意性自白之真實性，核與事實相合，堪以認定。
三、按行為後法律有變更者，適用行為時之法律。但行為後之法
    律有利於行為人者，適用最有利於行為人之法律，此為刑法
    第2 條第1 項揭示之法律變更從舊從輕原則，規範目的在於
    避免惡化行為人法律地位，致其受行為時無法預見之刑罰處
    罰，故該條文「法律」之解釋限於「刑罰法律」（最高法院
    51年台非字第76號判例意旨可供參照），循此意旨，則該條
    文之「變更」當限於「影響整體刑罰權規範內容利或不利」
    之變更，始合其規範目的。查被告行為後，刑法已於94年1
    月7 日修正，於同年2 月2 日公布，並自95年7 月1 日施行
    ，本件被告犯行之法律適用敘述如下：
  (一)被告庚○○前因贓物案件，經本院93年度簡字第1154號刑事
    簡易判決，判處有期徒刑3 月，如易科罰金以銀元300 元折
    算1 日確定，又因竊盜案件，經本院93年度簡字第137 號刑
    事簡易判決，判處有期徒刑6 月，如易科罰金以銀元300 元
    折算1 日確定，2 罪經本院93年度聲字第1475號刑事裁定應
    執行刑為有期徒刑8 月，於94年2 月6 日執行完畢，有臺灣
    高等法院被告前案紀錄表附卷可按，其因犯罪經判處徒刑確
    定，執行完畢5 年內「故意」再犯本案法定刑為有期徒刑以
    上之罪，為累犯，則依95年7 月1 日修正施行前後刑法第47
    條規定，均符合累犯之要件，刑罰權規範狀態並無利或不利
    之變更，不生新舊法比較問題，自應適用現行刑法第47條第
    1 項規定，論以累犯。
  (二)刑法第55條所定想像競合犯，該條於修正後雖增列但書：「
    但不得科以較輕罪名所定最輕本刑以下之刑」，惟該但書之
    規定，係科刑之限制，為法理明文化，非屬法律之變更，不
    生新舊法比較問題，自應適用現行刑法第55條規定。
  (三)至刑法第28條關於共同正犯之規定雖經修正，按該條原規定
    ：「二人以上共同『實施』犯罪之行為者，皆為正犯。」，
    修正後規定為：「二人以上共同『實行』犯罪之行為者，皆
    為正犯。」，係將「實施」一詞修正為「實行」，而排除完
    全未參與犯罪相關行為「實行」之「陰謀共同正犯」與「預
    備共同正犯」，然仍無礙於「共謀共同正犯」之存在，而本
    件同案被告辛○○係以自己共同犯罪之意思，與其餘被告事
    先同謀，而由乙○○、甲○○及被告庚○○下手實行犯行，
    辛○○之共謀行為應屬本件強盜犯行過程之一個階段行為，
    而與同案被告乙○○、甲○○及被告庚○○等人之實行行為
    整體形成一個犯罪行為，辛○○係「共謀共同正犯」，對於
    全部加重強盜行為所發生之結果，亦同負共同正犯之責（司
    法院大法官會議釋字第109 號解釋理由參照），此不因刑法
    第28條上開修正而改變，是於本件被告等人成立共同正犯並
    無實質影響，無庸為新舊法之比較，應適用現行有效之規定
    。
  (四)綜上，本件被告強盜犯行實行後，刑法雖有修正，惟於本件
    並非法律變更，無新舊法之比較問題，應適用現行有效之規
    定。
四、查上揭渠等強盜犯行所用之生魚刀、水果刀、扳手等器械，
    其中扣案水果刀1 支，其刀柄長12公分、刀刃長21公分、刀
    尾尖銳、係屬不銹鋼製等情，已經本院勘驗明確，並記明筆
    錄在卷，有勘驗筆錄1 份可憑（見本院96年度訴字第1564號
    卷(四)第27頁），而生魚刀其刀刃稍長於扣案之水果刀，經被
    告庚○○持以傷害己○○右大腿，扳手為金屬材質，具有一
    定重量，經被告乙○○持以毆打己○○頭部等處，此均經證
    人己○○於本院審理時證述明確（見本院96年度訴字第1564
    號卷(二)第91、92頁），前開生魚刀、水果刀及扳手等器械，
    在客觀上顯然均足以對人之生命、身體、安全構成威脅，而
    具有危險性，自屬兇器至明。本件加重強盜案係由被告辛○○共謀，而由同案被告乙○○、甲○○與被告庚○○共同攜
    帶前開生魚刀、水果刀、扳手、手銬及無殺傷力之玩具手槍
    對己○○、丙○○夫婦強盜財物，核被告庚○○所為，係犯
    強盜罪而有刑法第321 條第1 項第4 款、第3 款之結夥三人
    以上攜帶兇器之加重條件，應成立刑法第330 條第1 項之加
    重強盜罪。又按強盜之著手，應以實施強暴、脅迫等行為為
    標準，故被告為強盜財物而傷害被害人，或恐嚇、限制被害
    人行動自由之行為，既屬實施強暴、脅迫之範疇，應認包括
    於強盜行為在內，不另成立傷害、妨害自由等罪，此最高法
    院24年上字第4407號判例意旨可供參照，是渠等於實行強盜
    行為之際，對己○○、邱宜珊及在場丁○○所為前揭傷害、
    恐嚇或剝奪行動自由之行為，既屬為取得被害人財物目的之
    強暴、脅迫行為，即應包括於本件加重強盜犯行在內，而有
    實質上一罪之關係，本院自得併予審理，附此敘明。被告庚○○與同案被告乙○○、甲○○一同下手實行，渠等3 人與
    辛○○共謀犯行，渠等4 人就加重強盜犯行，互有犯意聯絡
    與行為分擔，皆為共同正犯。被告庚○○以一共同犯行強盜
    己○○、丙○○夫婦財物、證件及其等兒女證件，係以一強
    盜行為侵害數人財產法益，為一行為觸犯數加重強盜罪名，
    應依刑法第55條想像競合犯之規定，論以一加重強盜罪。被
    告庚○○有上揭所示之犯罪科刑執行紀錄，有臺灣高等法院
    被告前案紀錄表在卷足憑，其於有期徒刑執行完畢後5 年內
    再犯本件加重強盜罪，為累犯，應依刑法第47條第1 項規定
    加重其刑。爰審酌被告庚○○正值青年，素行不佳，其不思
    進取，竟以暴力手段強盜財物，犯罪過程對被害人動輒傷害
    ，手段殘忍，犯罪情節重大，嚴重危害社會治安，本應予以
    重懲，惟念其於為警逮捕過程中，因自身不慎自高速公路邊
    緣坡坎摔落，而受有脊椎完全損傷、氣血胸等嚴重傷害，經
    治療後其下半身已永久癱瘓，進出依賴輪椅代步，大小便失
    禁無法自理需人陪同照料，有國立陽明大學附設醫院診斷證
    明書在卷可憑（見本院97年訴緝字第39號卷第42頁），並經
    本院當庭查驗屬實，復審酌其經濟狀況不佳、智識程度不高
    、被害人所受損害程度、被告廖慶隆於歸案後已見悔意及本
    件公訴人求處有期徒刑7 年6 月之刑度，量處如主文所示之
    刑。又本案被告庚○○所犯加重強盜罪其宣告刑已逾有期徒
    刑1 年6 月以上，不合中華民國96年罪犯減刑條例所定減刑
    要件，不予減刑，併予敘明。如附表編號1 至4 所示之生魚
    刀1 支、扳手1 支、手銬1 副及無殺傷力之玩具手槍1 枝，
    雖未扣案，惟無證據證明已經滅失，與編號5 之扣案水果刀
    1 支，皆為渠等共同所有，均係供渠等共同犯本件所用之物
    ，業經被告庚○○供認不諱，均應依刑法第38條第1 項第2
    款規定宣告沒收。
據上論斷，應依刑事訴訟法第299 條第1 項前段，刑法第28條、
第330 條第1 項、第55條、第47條第1 項、第38條第1 項第2 款
，判決如主文。
本案經檢察官彭聖斐到庭執行職務。
中    華    民    國    98    年    2     月    4     日
                  刑事第十庭  審判長法  官  彭全曄
                                    法  官  洪珮婷
                                    法  官  陳正昇
以上正本證明與原本無異。
如不服本判決應於收受送達後10日內向本院提出上訴書狀，並應
敘述具體理由；其未敘述上訴理由者，應於上訴期間屆滿後20日
內向本院補提理由書（均須按他造當事人之人數附繕本）「切勿
逕送上級法院」
                                      書記官  林文達
中    華    民    國    98    年    2     月    5     日
附錄本案論罪科刑法條
刑法第330條
犯強盜罪而有第 321 條第 1 項各款情形之一者，處 7 年以上有
期徒刑。
前項之未遂犯罰之。
附表：本案應沒收之物
1、生魚刀              1支
2、扳手                1支
3、手銬                1副
4、無殺傷力之玩具手槍  1枝
5、水果刀              1支


司法院資訊處製作；財團法人民間司法改革基金會備份。
